臺灣高等法院刑事判決　　　　　　　　95年度上易字第1894號
上　訴　人　臺灣板橋地方法院檢察署檢察官
被　　　告　乙○○
上列上訴人因被告傷害案件，不服臺灣板橋地方法院94年度簡上
字第709號，中華民95年7月20日第一審判決（起訴案號：臺灣板
橋地方法院檢察署94年度偵字第7121號），提起上訴，本院判決
如下：
    主  文
上訴駁回。
    理  由
一、公訴意旨略以被告乙○○於民國93年11月10日11時許，騎乘
    其父黃國光所有車號FVI- 121號重型機車，行經台北縣新莊
    市○○路26巷40號前，因駕車問題，與告訴人甲○○騎乘車
    號WTX-946號輕型機車擦撞進而發生口角，被告竟基於傷害
    人身體之犯意，以放置路旁之「禁止停車」鐵架毆打告訴人
    甲○○，致告訴人甲○○受有左右膝、左右手臂多處擦傷、
    右肱骨、（頭部）撕裂傷性骨折之傷害，因認被告涉犯刑法
    第277條第1項之傷害罪嫌。公訴意旨認被告涉有傷害罪嫌，
    無非係以告訴人之指述，及告訴人之診斷證明書、車籍作業
    系統查詢認可資料各一件為其論據。
二、按犯罪事實應依證據認定之，無證據不得認定其犯罪事實；
    又不能證明被告犯罪者，即應諭知無罪之判決，刑事訴訟法
    第154 條第2 項、第301 條第1 項分別定有明文。次按認定
    不利於被告之事實，須依積極證據，苟積極證據不足為不利
    於被告事實之認定，即應為有利於被告之認定，更不必有何
    有利之證據。再事實之認定，應憑證據，如未能發現相當證
    據，或證據不足以證明，自不能以推測或擬制之方法，以為
    裁判之基礎。而最高法院87 年 度台上字第2176號判決復認
    為，告訴人之告訴，係以使被告受刑事訴追為目的，是其陳
    述是否與事實相符，仍應調查其他證據以資審認，即藉由補
    強證據之存在，以增強或擔保告訴人陳述之證明力。且告訴
    人之指訴，係以使被告判罪處刑為目的，不得以告訴人之指
    述為被告犯罪之唯一證據，最高法院亦著有84年度台上字第
    5368號判決可資參照。本件訊據被告乙○○堅詞否認有前揭
    公訴人所指之犯行，辯稱車號FVI- 121號重型機車是其父黃
    國光所有，其偶爾會騎乘該車，但沒有與告訴人甲○○發生
    過擦撞，也沒有毆打告訴人致傷等語。本告訴人甲○○於案
    發翌日即93年11月11日第一次警詢中所陳：「我於93年11月
    10日11時許，在台北縣新莊市○○路26巷40號前，遭騎乘車
    號FVI- 121號重型機車之人毆傷，…（問：警方所調車主黃
    國光49、5、6…是否為與你扭打持禁止停車鐵牌打傷你的人
    ？）正確，就是該人無誤」等語（見偵查卷第6至7頁）；嗣
    於94年3月15日第二次警詢中復陳稱：「我要對乙○○（即
    本件被告）提出傷害告訴。（問：你於第1次筆錄中供稱係
    對黃國光提出告訴？為何現在對乙○○提出傷害告訴？）因
    當時是指認口卡片，並不是很清楚，經通知車主黃國光前來
    ，已對黃國光撤回傷害告訴。因當時我和乙○○有拉扯一陣
    子，所以對他記得一清二楚」等語（見偵查卷第10頁）。徵
    諸告訴人甲○○於原審審理中所述其曾正面與該人發生拉扯
    ，應不至於無法區辨該毆打行兇者之大致形貌，告訴人甲○
    ○於警詢中卻僅稱係遭騎乘上述車號機車之人毆打，衡情，
    告訴人甲○○第一次指認之時，乃案發後翌日，應係對犯嫌
    印象最為鮮明之時，卻未能具體描述與其發生毆打情事者之
    外形、特徵甚至衣著樣式、顏色等，則其所為指述，已非無
    疑，況警方於第一次警詢中所提示之口卡片，載有黃國光之
    基本年籍資料，已可見黃國光實為40餘歲之中年人，告訴人
    甲○○既稱其對行兇者記憶清晰，自應能夠辨識該犯嫌究否
    為中年人，即便口卡片所載之照片模糊，亦無將年齡未滿30
    歲之乙○○誤認為40餘歲之中年人黃國光之理，益見告訴人
    甲○○之指述有重大瑕疵。此外，依車籍作業系統查詢認可
    資料所示，車號FVI-121號重型機車之車色為綠色（見偵查
    卷第23頁），此並經被告提出該車行照影本及車輛照片附於
    原審卷內可參。然告訴人甲○○於偵查及原審準備程序中均
    稱犯嫌所騎乘的是「深藍色」重型機車（見偵查卷第29頁、
    原審94年12月28日準備程序筆錄第3頁、95年1月18日準備程
    序筆錄第1頁），此與車號FVI-121號重型機車之車色顯然不
    符，嗣於原審審理中，告訴人甲○○始改稱犯嫌所騎乘之重
    型機車係「深色」，且無法形容出具體顏色。足見告訴人甲
    ○○就機車車色此一重要特徵已有記憶混淆之情形，則何能
    在未描述出任何具體形貌特徵之狀況下，確認被告即為對其
    毆打之人，更可見告訴人甲○○之指述有重大瑕疵。再告訴
    人甲○○雖又稱其案發後一個月曾見到被告送訂製之印章至
    新莊市○○街之元港鎖印行云云。然證人即上開鎖印行老闆
    陳業棟於原審審理中具結證稱：「告訴人甲○○是我們社區
    住戶，我的鎖店就開在社區一樓，是告訴人跑來告訴我們他
    與被告間發生何事，又問我是否認識被告，我才告訴他被告
    是幫我們送印章的人，但我並未目睹本案發生經過，且新莊
    市○○路26巷比較靠近復興路，距離我的鎖店有一段距離」
    等語；證人即上開鎖印行老闆娘王淑玲於原審審理中亦結證
    稱：「告訴人甲○○有到我們店內說他被打的事，詳細情形
    我忘記了，他與被告間的糾紛我不清楚」等語。由證人陳業
    棟、王淑玲均未目擊本案發生經過，自已不能為被告不利之
    認定。況告訴人甲○○於原審準備程序復稱，其於案發後約
    一個月發現FVI-121號重型機車停在鎖店門口，被告就是騎
    乘該機車去鎖店送貨，且穿著與當天毆打行兇之犯嫌很類似
    ，故其能肯定被告就是對其施加毆打之人云云（見原審95
    年1月18日審理筆錄第2頁）。然再對照告訴人甲○○案發後
    製作警詢筆錄之情形，告訴人於93年12月8日撤回對黃國光
    之告訴後，直至94年3月15日始指認本件被告為犯嫌，其間
    從未主動告知警方其發現犯嫌送貨至上開鎖店之事，及犯嫌
    之形貌特徵如何等，倘告訴人甲○○於案發後一個月左右即
    認出被告為對其施加攻擊之人，何以未進一步報請警方循線
    追查，反由警方主動通知其指認黃國光之子後，始指出本件
    被告為犯嫌，此亦顯與常情不符。又本件告訴人於本院稱未
    找到目擊證人，則全案只有告訴人之指訴及其提出之診斷書
    ，無其他之補強證據，尚不足以證明本件確係被告所為，況
    告訴人一開始即指認錯誤，其所記車號，亦無他人可以證明
    無誤，其事後之再指認被告，在無補強證據之情形下，尚不
    足以認被告係本件之行為人，再告訴人稱加害者係持一「請
    勿停車」之交通鐵牌毆打，經本院請台北縣政府警察局新莊
    分局採取交通鐵牌上之指紋鑑定，惟經該分局函復並提出職
    務報告書稱警員張哲瑲前往現場查看，並未發現該請勿停車
    之鐵牌（可能遭民眾、拾荒者撿走），故無法將該鐵牌扣案
    採集指紋，故本案所提供之相片（係翻拍類似之請勿停車之
    鐵牌），僅供被害人參考指認等，有該分局96年1月3日北縣
    警新刑字第0950050512號函及職務報告書在卷可稽，亦無從
    證明本件之被告係本件之行為人，綜上所述，本件告訴人甲
    ○○之指述既有重大瑕疵可指，又係唯一之指訴，且無其他
    補強證據足以證明告訴人之指述與事實相符。此外，復查無
    其他積極證據證明被告有何毆打告訴人甲○○之犯行，本件
    積極證據已不足為不利於被告事實之認定，自應為有利於被
    告之認定，更不必有何有利之證據。揆諸上開說明，既然不
    能證明被告犯罪，自應為無罪之諭知。
三、原審經審理結果，認無其他積極證據足資證明被告有公訴人
    所指之前開犯行，而為被告無罪之諭知，尚無不合，公訴人
    上訴指謫原判決不當為無理由，應予駁回。
據上論斷，應依刑事訴訟法第368條判決如主文。
本案經檢察官劉靜婉到庭執行職務。
中　　華　　民　　國　　96　　年　　3 　　月　　6 　　日
                  刑事第七庭  審判長法  官  許宗和
                                    法  官  蔡光治
                                    法  官  許錦印
以上正本證明與原本無異。
不得上訴。
                                    書記官  沈秀容
中　　華　　民　　國　　96　　年　　3 　　月　　14　　日
